【裁判字號】    98,裁,3195
【裁判日期】    981217
【裁判案由】    有關教育事務
【裁判全文】
最  高  行  政  法  院  裁  定
                                      98年度裁字第3195號
抗  告  人  甲○○
上列抗告人因與相對人國立臺灣海洋大學等人間有關教育事務事
件，對於中華民國98年8月27日臺北高等行政法院98年度訴字第
1662號裁定，提起抗告，本院裁定如下︰
    主  文
抗告駁回。
抗告訴訟費用由抗告人負擔。
    理  由
一、按抗告法院認抗告為不合法或無理由者，應為駁回抗告之裁
    定。
二、緣抗告人為相對人國立臺灣海洋大學食品科學系學生，其以
    97學年第1學期所選「微生物學」科目，因作業遭任課教師
    乙○○教授以不當的給分及倒扣等不公平之評分，致評定學
    期成績為58分（須重修）。抗告人循序提出申訴、訴願及行
    政訴訟。
三、原裁定略以：「各級學校依有關學籍規則或懲處規定，對學
    生所為退學或類此之處分行為，足以改變其學生身分並損及
    其受教育之機會，自屬對人民憲法上受教育之權利有重大影
    響，此種處分行為應為訴願法及行政訴訟法上之行政處分。
    受處分之學生於用盡校內申訴途徑，未獲救濟者，自得依法
    提起訴願及行政訴訟。」固據司法院釋字第382號解釋在案
    。惟校內之行政措施與規定，如未改變學生身分及損其受教
    育機會，除循學校內部申訴途徑謀求救濟外，尚無提起行政
    訴訟餘地。抗告人修習課業因課業成績遭任課教授評定不及
    格致需重修，核屬學校對學生選課所為之成績評量，係基於
    教學自由，為維持學術品質，實現教育目的所必要，僅就單
    科目成績評定為不及格，使為重修，不足以改變學生身分並
    損及其受教育之機會，於學生受教育之權利無重大影響，依
    前揭解釋意旨，除循校內申訴途徑救濟外，尚不得提起訴願
    及行政訴訟，抗告人所提訴訟，顯與起訴程式不合，依行政
    訴訟法第107條第1項第10款裁定駁回。
四、抗告意旨略以：學生之身分未受影響，不代表學校或教授得
    對於學生之成績可以為所欲為之評分，抗告人之微生物學成
    績確因作業遭任課教師乙○○教授以不當的給分及倒扣等不
    公平之評分致不及格，原裁定駁回抗告人之訴，顯不合法等
    語。惟查，依大學法第1條第2項規定，大學應受學術自由之
    保障，並在法律規定範圍內，享有自治權，故大學為維護教
    學水準及對學生學習之管理行為，如未改變學生身分、損及
    其受教育之權利，即應受法律之保障，徵諸上開司法院釋字
    第382號解釋意旨，除循學校內部申訴途徑謀求救濟外，尚
    不得提起行政訴訟。本件抗告人既為相對人之學生，有關修
    習課程及學習成績之評量，自應尊重學校之規定與教授之專
    業，而其97學年第1學期之「微生物學」之學期成績既遭評
    量為不及格，即應重修，此項措施係屬相對人為維護教學水
    準及對學生學習之管理行為，未改變抗告人之學生身分，損
    及其受教育之權利，自不得提起行政訴訟，原裁定就抗告人
    之起訴何以不合程式，業已論述綦詳，經核並無違誤。抗告
    人猶執詞指摘，其抗告難認有理，應予駁回。
五、據上論結，本件抗告為無理由。依行政訴訟法第104條，民
    事訴訟法第95條、第78條，裁定如主文。
中    華    民    國    98    年    12    月    17    日
                    最高行政法院第七庭
                        審判長法官  藍  獻  林
                              法官  廖  宏  明
                              法官  張  瓊  文
                              法官  姜  素  娥
                              法官  林  文  舟
以  上  正  本  證  明  與  原  本  無  異
中    華    民    國    98    年    12    月    17    日
                              書記官  賀  瑞  鸞


司法院資訊處製作；財團法人民間司法改革基金會備份。
